臺灣新北地方法院刑事判決　　　　　　　110年度訴字第246號
公　訴　人　臺灣新北地方檢察署檢察官
被　　　告　段易任


　　　　　　鄭維揚


　　　　　　林俊宇


上　一　人　　　　　　　　　　
選任辯護人　吳尚道律師
上列被告因傷害等案件，經檢察官提起公訴（109 年度偵字第10
748 號），本院判決如下：
    主  文
丙○○、丁○○、乙○○被訴恐嚇危害安全及強制罪部分均無罪
，其餘被訴傷害部分皆公訴不受理。
    理  由                                              
甲、無罪部分：
一、公訴意旨略以：被告丙○○因其配偶與告訴人甲○○有感情
    糾紛而雙方互有嫌隙，被告丁○○、乙○○則為被告丙○○
    之友人，渠等竟共同基於恐嚇之犯意聯絡，先由被告乙○○
    出面委託友人以「Facebook」（下稱臉書）帳號「林婷」之
    名義，於民國109 年1 月5 日19時50分許，在不詳地點，以
    臉書訊息傳送：「帥哥我有事情找你。你已經影響到我兄弟
    的家庭，無論刑責或道德，你都踩過線了，身為男人我相信
    你也無法接受，但事情都發生了，我希望你當面跟我朋友道
    個歉，因為你的事情我兄弟輾轉難眠了整天，今天事情的對
    錯不論哪一方我都懶得追究，但是身為男人就應該出來道歉
    。否則該有的證據與對話以及上班地點，我這裡都有掌握了
    。我想要把事情簡單處理。不然跑程序要找你的話也是早晚
    而已。希望你儘速與我聯絡，你造成別人的傷害是無法彌補
    與挽回的。今天沒有給我答覆我會在fb大量轉貼你的照片及
    出沒地請親友協尋你，我相信大家是成年人可以夠成熟處理
    這件事情，不要懷疑我們的能耐跟決心」等內容（下稱本案
    訊息）予告訴人，使告訴人心生畏懼，致生危害於安全。復
    於同日20時許，在新北市○○區○○○路000 號前，適被告
    丙○○、丁○○見告訴人在該處，被告丙○○、丁○○、乙○○另基於傷害及強制之犯意聯絡，由被告丙○○、丁○○
    徒手毆打告訴人之頭部，被告乙○○則在場助勢把風，致告
    訴人受有頭部創傷及上唇擦傷等傷害。被告3 人並以強拉之
    方式，阻擋告訴人離去，而以此強暴方式妨害告訴人行使離
    去上址之權利。因認被告3 人皆涉犯刑法第305 條恐嚇危害
    安全及同法第304 條第1 項強制罪嫌等語（被告等人所涉傷
    害罪嫌，由本院另為不受理判決之諭知，詳如下述）。
二、按刑事訴訟法第308 條規定：「判決書應分別記載其裁判之
    主文與理由；有罪之判決並應記載犯罪事實，且得與理由合
    併記載。」，同法第310 條第1 款規定：「有罪之判決書，
    應於理由內分別情形記載左列事項：一、認定犯罪事實所憑
    之證據及其認定之理由。」，及同法第154 條第2 項規定：
    「犯罪事實應依證據認定之，無證據不得認定犯罪事實。」
    揆諸上開規定，刑事判決書應記載主文與理由，於有罪判決
    書方須記載犯罪事實，並於理由內記載認定犯罪事實所憑之
    證據及其認定之理由。所謂認定犯罪事實所憑之「證據」，
    即為該法第154 條第2 項規定之「應依證據認定之」之「證
    據」。職是，有罪判決書理由內所記載認定事實所憑之證據
    ，即為經嚴格證明之證據，另外涉及僅須自由證明事項，即
    不限定有無證據能力之證據，及彈劾證人信用性可不具證據
    能力之彈劾證據。在無罪判決書內，因檢察官起訴之事實，
    法院審理結果，認為被告之犯罪不能證明，而為無罪之諭知
    ，則被告並無檢察官所起訴之犯罪事實存在，既無刑事訴訟
    法第154 條第2 項所規定「應依證據認定之」事實存在，因
    此，判決書僅須記載主文及理由，而理由內記載事項，為法
    院形成主文所由生之心證，其論斷僅要求與卷內所存在之證
    據資料相符，或其論斷與論理法則無違，通常均以卷內證據
    資料彈劾其他證據之不具信用性，無法證明檢察官起訴之事
    實存在，所使用之證據並不以具有證據能力之證據為限（最
    高法院100 年度台上字第2980號刑事判決意旨參照），是以
    本案被告3 人既經本院認定被訴恐嚇及強制部分之犯罪均不
    能證明（詳後述），本判決即不再論述所援引有關證據之證
    據能力，合先敘明。
三、次按犯罪事實應依證據認定之，無證據不得認定犯罪事實；
    不能證明被告犯罪者，應諭知無罪之判決，刑事訴訟法第
    154 條第2 項、第301 條第1 項分別定有明文。又事實之認
    定，應憑證據，如未能發現相當證據，或證據不足以證明，
    自不能以推測或擬制之方法，為裁判基礎（最高法院40年台
    上字第86號刑事判例參照）；認定不利於被告之事實，須依
    積極證據，苟積極證據不足為不利於被告事實之認定時，即
    應為有利於被告之認定，更不必有何有利之證據（最高法院
    30年上字第816 號刑事判例參照）；認定犯罪事實所憑之證
    據，雖不以直接證據為限，間接證據亦包括在內；然而無論
    直接或間接證據，其為訴訟上之證明，須於通常一般之人均
    不致有所懷疑，而得確信其為真實之程度者，始得據為有罪
    之認定，倘其證明尚未達到此一程度，而有合理之懷疑存在
    時，事實審法院復已就其心證上理由予以闡述，敘明其如何
    無從為有罪之確信，因而為無罪之判決，尚不得任意指為違
    法（最高法院76年台上字第4986號刑事判例參照）。另按被
    害人之陳述如無瑕疵，且就其他方面調查又與事實相符，固
    足採為科刑之基礎，倘其陳述尚有瑕疵，而在未究明前，遽
    採為論罪科刑之根據，即難認為適法（最高法院61年台上字
    第30 99 號刑事判例意旨參照）。此乃因被害人就被害經過
    所為之陳述，其目的在於使被告受刑事訴追處罰，與被告處
    於絕對相反之立場，其陳述或不免渲染、誇大，是被害人縱
    立於證人地位具結而為指證、陳述，其供述證據之證明力仍
    較與被告無利害關係之一般證人之陳述為薄弱。從而，被害
    人就被害經過之陳述，除須無瑕疵可指，且須就其他方面調
    查又與事實相符，亦即仍應調查其他補強證據以擔保其指證
    、陳述確有相當之真實性，而為通常一般人均不致有所懷疑
    者，始得採為論罪科刑之依據，非謂被害人已踐行人證之調
    查程序，即得恝置其他補強證據不論，逕以其指證、陳述作
    為有罪判決之唯一證據（最高法院95年度台上字第6017號刑
    事判決意旨參照）。而此之補強證據，係指與構成犯罪事實
    具有關聯性，毋需依附於被害人之陳述即足以證明待證事實
    之一部或全部，而具有獨立之證據價值而言（最高法院101
    年度台上字第3066號刑事判決意旨參照）。
四、公訴人認定被告3 人涉犯恐嚇危害安全、強制罪嫌，主要係
    以：被告丙○○於警詢及偵查中之供述；被告丁○○、乙○○於偵查中之供述；證人即告訴人於警詢及偵查中之證述；
    證人即在場處理警員張啓祥於偵查中之證述；檢察事務官勘
    驗報告；亞東紀念醫院診斷證明書2 紙；告訴人受傷照片2
    張；告訴人提供之「林婷」臉書訊息截圖等件，為其論據。
五、訊據被告3 人均堅決否認有何恐嚇危害安全、強制之犯行，
    被告丙○○辯稱：恐嚇即用FB傳訊息的部分，我事先不知道
    ，案發前我向丁○○、乙○○提過告訴人與我老婆有感情糾
    葛，乙○○有說看要不要把告訴人約出來解決這件事情，但
    我不曉得乙○○有委託他的朋友傳送臉書訊息給告訴人，我
    是後來才知道；強制的部分，當時人很多，我沒有想要將告
    訴人拉到車上等語。被告丁○○辯詞略以：傳訊息的部分，
    我有跟乙○○討論，因為我們打電話給告訴人他不接電話，
    討論後決定讓共同朋友傳訊息給告訴人，我們只是希望告訴
    人接電話；強制部分，我沒有想要拉告訴人上車，且當時是
    在大馬路上，起爭執僅有幾分鐘，我有叫告訴人不要離開，
    並請警察過來，因為我看到路邊有警察經過，我沒有強拉或
    阻止告訴人離開等語。被告乙○○則以：我們用正常管道聯
    絡不上告訴人，當下我也有情緒，因為是朋友的事情，所以
    我就請朋友幫忙傳送訊息，訊息具體內容我跟丁○○及臉書
    帳號林婷的朋友討論後，請帳號林婷的朋友用臉書傳送訊息
    給告訴人；當天我在案發地點的對面抽煙，看到告訴人跟丙○○拉扯，因為事情發生得很快，我走過去之前警察就來了
    ，所以我跟告訴人沒有任何肢體接觸等語置辯。經查：
  ㈠被告3人被訴恐嚇危害安全部分：
    ⒈被告乙○○有於109 年1 月5 日19時50分許，在不詳地點
      ，委託真實姓名年籍不詳之成年友人以臉書帳號「林婷」
      之名義，傳送本案訊息予告訴人乙情，業據告訴人於警詢
      及偵查中證述明確（見109 年度偵字第10748 號卷【下稱
      偵卷】第7 至9 頁、第71至73頁），且有告訴人提供之「
      林婷」臉書訊息截圖1 紙在卷為憑（見偵卷第53頁），復
      為被告3 人所不爭（見本院110 年度訴字第246 號卷【下
      稱本院卷】第96至98頁），是此部分事實應堪認定。
    ⒉按刑法第305 條恐嚇罪，所稱以加害生命、身體、自由、
      名譽、財產之事恐嚇他人者，係指以使人生畏怖心為目的
      ，而通知將加惡害之旨於被害人而言（最高法院52年度台
      上字第751 號刑事判決同此意旨），且本條所謂「致生危
      害於安全」，係指受惡害之通知者，因其恐嚇而生安全上
      之危險與實害而言，換言之，行為人須對於被害人為惡害
      之通知，即向被害人為明確、具體加害上述各種法益的意
      思表示行為，致被害人之心理狀態陷於危險不安，始得以
      該罪名相繩；若行為人所表示者並非以加害生命、身體、
      自由及名譽等事為內容，則尚與該罪之構成要件有間，即
      不得以該罪相繩。又除行為人主觀上有恐嚇他人之故意外
      ，該通知之內容是否合於刑法上「恐嚇」之內涵，需綜觀
      被告行為之全部內容而為判斷，不能僅節錄部分行為或隻
      字片語，斷章取義認定被告之恐嚇犯行；而被害人是否心
      生畏懼，亦應本於社會客觀經驗法則以為判斷基準。總之
      ，被告所為是否屬於惡害通知，須審酌被告所以口出該等
      言詞之緣由、背景脈絡，主、客觀全盤情形為斷，不得僅
      由告訴人的片斷認知，及僅憑告訴人主觀認定是否心生畏
      怖，即據以認定其是否構成恐嚇罪。觀諸本案訊息之內容
      ，固言及：「否則該有的證據與對話以及上班地點，我這
      裡都有掌握了。我想要把事情簡單處理。不然跑程序要找
      你的話也是早晚而已。」，應係指告訴人若不與被告等人
      聯繫，其等手中握有告訴人與被告丙○○配偶（鍾○晞，
      真實姓名年籍資料詳卷）有婚外情之對話紀錄等相關證據
      ，將會依法對告訴人提告或提起民事訴訟，屆時循法律程
      序找到告訴人處理亦為早晚之事，此乃被告丙○○基於配
      偶身分之權利主張，容屬其行使合法權利之方法，難謂係
      加惡害之通知。至該訊息雖提及：「今天沒有給我答覆我
      會在fb大量轉貼你的照片及出沒地請親友協尋你」，然在
      臉書上轉貼他人照片及出沒地，除非該照片或訊息含有他
      人非公開之活動、身體隱私部位或猥褻等侵權之內容，或
      涉及個人資訊隱私權之侵害，否則尚難遽指為違法。又本
      案訊息通篇並未涉及具體加害告訴人之生命、身體、自由
      、名譽、財產之事，且細譯其語意脈絡，實係針對告訴人
      疑似介入被告丙○○之婚姻，要求告訴人出面向被告丙○○道歉，且最終留下被告乙○○之行動電話號碼，要求告
      訴人與其聯繫，是亦難認被告乙○○委託其友人傳送本案
      訊息予告訴人，係以使告訴人心生畏懼為目的。從而，被
      告等人前揭行為，核與刑法第305 條恐嚇危害安全罪之構
      成要件有間，自無從以該罪相繩。
  ㈡被告3人被訴強制部分：
    ⒈證人即告訴人於警詢時雖指稱：當天我遭丙○○及丁○○
      打倒在地，頭很暈，丙○○跟丁○○還想拉我上他們的白
      色自小客車（車停很遠），在路中還沒走到車子那邊，警
      察就已經到現場了；一開始有兩個警察（各騎1 台機車）
      到場，對方有跟警察發生爭執，因為警察上前阻止他們要
      將我拉上車，後來警察有用無線電再叫其他警察過來支援
      ，後面又來兩位警察協助，我說要提出告訴，就被帶回派
      出所（見偵卷第7 至9 頁）；於偵訊時復證述：當天丁○○、丙○○徒手以手肘、膝蓋、拳頭毆打我頭部，剛好有
      警察騎警車巡邏經過，看到他們要把我帶到車上，就制止
      他們，並跟他們發生爭執，後來有1 台警車過來，總共有
      4 、5 位警員下車，把我們4 人帶回警局；警察來時他們
      正要押我至馬路對面的白色車輛上，後來被警察制止才沒
      有被押上車等語（見偵卷第71至73頁）；然其於本院審理
      時結稱：我不記得當天被告3 人是如何拉我上車，也沒印
      象乙○○有無碰到我，他們要拉我上車時，我就是堅持待
      在原地不肯走，被告3 人並未以其他更強硬的手段拉扯我
      上車；我不記得他們當時有無說要將我帶到他們車上類似
      的話語；那時我頭暈，身體不太舒服，我的理解是他們指
      著對面，我不清楚他們要做什麼，我沒有被拉過去；我在
      偵查中說被告3 人要拉我上車，是我當下的感覺，因為他
      們指著對面，我認為他們是要拉我上車等語（見本院卷第
      256 至257 頁），是告訴人於警詢、偵查時僅空泛指稱被
      告丙○○、丁○○欲將其拉或帶至車上，並未具體表明被
      告3 人係以何等強暴、脅迫之手段欲將其拉上車，且於本
      院審理時自承係因被告等人指著對面，其遂推測被告等人
      係要其上車，其實際上不清楚被告等人所欲為何，故被告
      等人於毆打告訴人後，有無欲強行將告訴人拉至被告乙○○停放在馬路對面之車輛內，即屬有疑。再參以證人即板
      橋分局警備隊警員張啓祥於偵查中具結證述：我當天是穿
      制服巡邏，看到可疑車輛前往盤查，我看見1 台車上面有
      兩個人，我就盤查他們身分，當時告訴人還沒被打，我跟
      他們說這邊違規停車有什麼事，他們說要等人，我就叫他
      們不要惹事，盤查沒問題便讓他們開車離開，我再去巡邏
      ，覺得他們應該會再回來，所以我就繞回去，看到他們發
      生糾紛，有人在爭吵、有人被打受傷，我是看見告訴人臉
      上、嘴角都有被揍的痕跡，告訴人身上看不出來有傷；當
      時同一台車輛好像在旁邊或是對面，應該是有兩人打告訴
      人，另一人開車過來，告訴人沒有上車，對我求救說被打
      要把他押上車，但告訴人還沒上車；我沒印象告訴人有被
      兩個人架著要押上車，應該有拉扯而已等語（見偵卷第10
      5 至106 頁），亦未提及有目睹被告等人以強暴、脅迫等
      方法逼迫告訴人上車之情，核與告訴人於警詢及偵查中所
      述被告等人強押其上車途中，因遭巡邏警員經過制止始未
      得逞等節不符。是告訴人上開指證內容，實難逕採為真。
    ⒉再者，經本院勘驗現場監視器錄影光碟，結果如下（見本
      院卷第188 至189 頁）：
      ⑴本檔案為監視器翻拍畫面，錄到的聲音並非案發當時之
        聲音。監視器拍攝地點為新北市○○區○○○路000 號
        藥局前騎樓，畫面右側馬路上停有1 輛銀色汽車（非被
        告乙○○駕駛之車輛）。
      ⑵影片播放至14秒許，有1 名身穿灰色長袖上衣之男子（
        被告丁○○當庭自承為其本人）自畫面下方出現，走向
        畫面右側馬路處後消失。影片播放至17秒許，1 名身穿
        黑色長袖上衣、牛仔長褲之男子（被告丙○○當庭自承
        為其本人）自畫面下方走向畫面右側馬路處後消失。
      ⑶影片播放至25秒許，1 名身穿黑色長袖上衣、黑色長褲
        之男子（即告訴人甲○○）與丙○○出現在畫面右側汽
        車前，丙○○以手抓住甲○○頭部，並用膝蓋頂住甲○○的胸腹部處攻擊甲○○，甲○○遂倒在地上，身影被
        變電箱遮住，此時丙○○仍持續朝甲○○倒地處揮拳。
      ⑷影片播放至31秒許，丁○○與另一身穿黑色短袖上衣之
        男子（被告乙○○當庭自承為其本人）出現在畫面右側
        ，此時丙○○已起身，與丁○○圍在甲○○身旁，乙○○則站在汽車正前方觀看。丁○○向坐在地上的甲○○
        伸出手，丙○○又出拳毆打甲○○一下，丁○○再向甲○○伸手，甲○○有退開的動作。影片播放至38秒許，
        丁○○伸手拍向甲○○頭部一下後，與丙○○自畫面右
        側消失。影片播放至42秒許，甲○○站起身，丙○○隨
        即拉住甲○○手臂，將甲○○往上開銀色汽車的方向拉
        去。影片播放5510秒許，監視器畫面僅能見到甲○○站
        在銀色汽車正前方的背部。
      ⑸影片播放至2 分3 秒許，甲○○自畫面右側消失，影片
        播放至2 分11秒許，丙○○自畫面右側銀色汽車前方出
        現，走向畫面中電線桿旁。影片播放至2 分38秒許，丙○○走向銀色汽車正前方後消失。
      ⑹影片播放至2 分52秒許，丁○○及丙○○出現站在畫面
        右側銀色汽車前。影片播放至4 分31秒許結束。
    ⒊依前述勘驗內容，未見被告3 人有強行拉扯或箝制告訴人
      往被告乙○○停放在馬路對面之車輛前進之動作。是本件
      除告訴人之單一指訴及證述外，別無其他適當、充分之補
      強證據足以擔保告訴人上開陳述內容之真實性，且告訴人
      之指述復有如前所指之瑕疵存在，而不足使本院確信被告
      等人有被訴強制之犯行，尚難僅憑告訴人前揭證言，遽為
      不利於被告3 人之認定。
六、綜上所述，公訴意旨認定被告3 人涉嫌前述恐嚇危害安全、
    強制犯行所憑之證據，尚未達通常一般人均不致有所懷疑，
    而得以確信其為真實之程度。此外，復查無其他積極證據，
    足資證明被告等人有何公訴人所指之犯行，揆諸前開法條及
    判例要旨，既不能證明被告3 人犯罪，自均應為其等無罪之
    諭知。
乙、公訴不受理部分：
一、公訴意旨略以：被告3 人於上開時地，共同傷害告訴人甲○○之身體，致其受有如前所述之傷害。因認被告3 人此部分
    行為均係涉犯刑法第277 條第1 項之傷害罪嫌等語。
二、按告訴乃論之罪，告訴人於第一審辯論終結前得撤回其告訴
    ；又告訴乃論之罪，其告訴經撤回者，應諭知不受理之判決
    ；刑事訴訟法第238 條第1 項、第303 條第3 款分別定有明
    文。
三、本件告訴人甲○○告訴被告丙○○、丁○○、乙○○共同傷
    害案件，公訴意旨認被告3 人均係犯刑法第277 條第1 項之
    傷害罪，依同法第287 條前段之規定，須告訴乃論。茲據告
    訴人於本院第一審辯論終結前之110 年4 月13日具狀撤回告
    訴，有刑事撤回告訴狀1 份在卷可憑（見本院卷第61頁），
    揆諸首開說明，爰諭知不受理之判決。
據上論斷，應依刑事訴訟法第301 條第1 項、第303 條第3 款，
判決如主文。
本案經檢察官王涂芝偵查起訴，由檢察官蔣政寬、顏汝羽到庭實
行公訴。
中    華    民    國   110    年    10    月    27    日
                刑事第七庭  審判長法  官  彭  全  曄
 
                                  法  官  白  承  育
 
                                  法  官  劉  思  吟
以上正本證明與原本無異。
如不服本判決應於收受送達後20日內向本院提出上訴書狀，並應
敘述具體理由；其未敘述上訴理由者，應於上訴期間屆滿後20日
內向本院補提理由書（均須按他造當事人之人數附繕本）「切勿
逕送上級法院」。
                                  書記官  廖  俐  婷
中    華    民    國   110    年    10    月    28    日